臺灣高等法院臺中分院民事判決　96年度重上字第133號
上　訴　人　庚○○
上　訴　人　辛○○
上　訴　人　壬○○
上　訴　人　己○○
上　訴　人　乙○○
上　訴　人　甲○○
上　訴　人　丙○○
上　訴　人　丁○○○
上列八人共同
訴訟代理人　林坤賢律師
上列八人共同
訴訟代理人　邱華南律師
被　上訴人　戊○○　　住彰化縣埔鹽鄉○○村○○路3巷28號
被　上訴人　癸○○　　住臺中縣大肚鄉○○村○○路○段17號
上列二人共同
訴訟代理人　常照倫律師
複　代理人　莊惠祺律師
上列當事人間請求土地所有權移轉登記事件，上訴人對於民國96
年8月6日臺灣臺中地方法院96年度重訴字第165號第一審判決提
起上訴，本院於96年11月21日言詞辯論終結，判決如下：
    主  文
原判決廢棄。
被上訴人在第一審之訴駁回。
第一、二審訴訟費用由被上訴人負擔。
    事實及理由
壹、程序方面：
　　按民事訴訟法第77-1條第1、2項規定：「訴訟標的之價額，
    由法院核定」；「核定訴訟標的之價額，以起訴時之交易價
    額為準；無交易價額者，以原告就訴訟標的所有之利益為準
    」。又同法第78條明定：「訴訟費用，由敗訴之當事人負擔
    」。查本件被上訴人起訴主張：「確認被上訴人戊○○、癸
    ○○（下簡稱被上訴人2人）與上訴人庚○○、辛○○、甲
    ○○、己○○、壬○○、乙○○、丙○○、丁○○○（下簡
    稱上訴人8人）間就坐落台中市○○區○○段53地號土地（
    面積1607.03平方公尺，下簡稱系爭土地）如原判決附表所
    示之應有部分之買賣關係存在」（下簡稱系爭買賣關係或買
    賣契約），其訴訟標的即為兩造間「就坐落台中市○○區○
    ○段53地號土地（面積1607.03平方公尺）如原判決附表所
    示之應有部分之買賣關係」。又被上訴人主張上訴人8人曾
    於台灣台中地方法院96年度重訴字第27號分割共有物事件起
    訴狀中表示願將系爭土地以每坪新台幣（下同）98萬元價格
    出售予被上訴人2人，被上訴人2人亦曾表示贊同，有該起訴
    書在卷可稽（見原審卷第14頁）；且嗣後上訴人8人將系爭
    土地之應有部分，轉售予訴外人梁德煌，亦係以每坪98萬元
    成交，並完成過戶手續，亦有上訴人8人與訴外人梁德煌間
    之土地買賣契約書乙紙及系爭土地登記簿各在卷可按（見本
    審卷第51至71頁），足證系爭土地交易價格為每坪98萬元。
    又上訴人等8人共有之應有部分換算成坪數總計為427.89坪
    ，是系爭土地買賣關係交易價格為419,332,200元無誤（計
    算式：427.89×980,000=419,332.200），原審並以此計算
    命被上訴人2人補繳起訴裁判費3,350,918元，於法並無不合
    ，且上訴人8人於原審就該裁判費之計算，均無異議；甚且
    ，原判決判決上訴人8人全部敗訴後，上訴人8人提起本件上
    訴，原審亦系爭土地買賣關係交易價格419,332,200元計算
    ，並命上訴人8人補繳第二審裁判費5,026,377元，上訴人8
    人均無異議並如數繳納，是上訴人8人於本案再爭執本件裁
    判費之計算，顯無理由。
貳、訴訟要旨：
一、被上訴人主張：查被上訴人戊○○、癸○○等二人與上訴人
    庚○○、辛○○、甲○○、己○○、壬○○、乙○○、丙○
    ○、丁○○○等八人共有坐落台中市○○區○○段53地號系
    爭土地，而上訴人8人另案於臺灣臺中地方法院96年度重訴
    字第27號分割共有物案件起訴狀（下簡稱重訴字27號案件或
    系爭起訴狀）中向被上訴人2人「要約」，表明願將渠等共
    有系爭土地如原判決附表（下簡稱附表）所示之應有部分，
    換算為持有之坪數後，以每坪新臺幣（下同）98萬元之價格
    出售予被上訴人2人，或被上訴人尋求之第三人。為此，被
    上訴人2人於日前發函表示「承諾」以上開價格購買上訴人8
    人所共有系爭土地之應有部分。又按非對話而為意思表示者
    ，其意思表示，以通知達到相對人時，發生效力；當事人互
    相表示意思一致者，無論其為明示或默示，契約即為成立；
    又當事人就標的物及其價金互相同意時，買賣契約即為成立
    ，民法第95條第1項、第153條第1項、第345條第2項分別定
    有明文。查上訴人8人既於重訴字27號分割共有物案件起訴
    狀中向被上訴人2人為要約，表明願將渠等所共有系爭土地
    之應有部分，換算為坪數後，以每坪98萬元之價格出售予被
    上訴人2人，則於被上訴人2人再發函向上訴人8人表示承諾
    以上開價格購買上訴人8人所持有系爭土地應有部分之時，
    兩造就系爭土地之面積、坐落位置及價金之意思表示即為一
    致，揆諸上開法條規定，買賣契約即已成立。又上訴人8人
    雖辯稱：系爭起訴狀係於民國（下同）96年1月5日遞狀，並
    於同月24日由被上訴人收受，然被上訴人遲至同年2月16日
    始為承諾購買之通知（即郵局存證信函，下同），且該承諾
    既未到達上訴人全體，又已遲到，依據民法第160條第1項規
    定，應視為新要約，非經上訴人等再為承諾，不生買賣契約
    意思表示合致之效力云云。但查，被上訴人2人所為承諾購
    買意思通知並未遲到，並於同年2月16日由上訴人8人之代理
    人即林坤賢律師代為收受。再者，上訴人8人於林坤賢律師
    收受被上訴人所為應買承諾之存證信函後，復由全體委由林
    坤賢律師於96年3月12日代為發函，表示撤回系爭重訴字27
    號分割共有物案件中所為之要約意思表示，此有林坤賢律師
    所寄台中民權路郵局第824號存證信函附起訴狀可稽，顯見
    上訴人已自認林坤賢律師於系爭起訴狀所為陳述係「要約」
    ，而非上訴人8人所辯之「和解方案」。又查，上訴人8人中
    除己○○外，其餘等人未收受被上訴人於96年2月16日所為
    承諾之意思通知，或因拒收受收，或逾期不為受領，致被上
    訴人郵件招領逾期，並遭退回，誠屬違背誠實信用原則。又
    按土地法第104條第2項、第107條第2項固就優先購買權定有
    考慮期間之規定，惟共有人之優先購買權只能在其他共有人
    決定出賣其等應有部分予第三人後享有，而本件上訴人向被
    上訴人為要約當時，並未同時表示其等欲將應有部分出售予
    第三人，亦無其他應買人出面主張承購上訴人8人之應有部
    分，是被上訴人並無優先購買權可言，自不受優先購買權考
    慮期間之拘束。又民法第88條所謂錯誤，係指意思表示之內
    容或表示行為有錯誤者而言，與為意思表示之動機有錯誤之
    情形有別。查上訴人8人系爭起訴狀表明出售系爭土地之要
    約，並無錯誤可言，縱有錯誤，乃可歸責於上訴人8人，依
    民法第88條第1項但書規定，上訴人8人亦不得撤銷之。又查
    上訴人8人於被上訴人2人發函表示承諾以渠等要約之價格購
    買渠等共有系爭土地之應有部分後，竟將該應有部分轉售予
    訴外人梁德煌，並隨即辦畢所有權移轉登記，顯有故意不履
    行系爭土地買賣契約之情事，被上訴人2人自可依據買賣契
    約之法律關係，訴請上訴人8人賠償債務不履行所生之損害
    。況梁德煌於明知系爭土地有買賣糾紛之情況下，竟乘被上
    訴人2人尚未辦理登記，而與上訴人8人更行訂立買賣契約而
    為移轉登記，致被上訴人2人受有損害，誠係故意以背於善
    良風俗之方法加損害於被上訴人2人，依民法第184條第1項
    後段規定，被上訴人2人可請求梁德煌負損害賠償責任，或
    請求塗銷所有權移轉登記，以回復損害發生前之原狀，惟此
    一救濟方法亦繫諸於本件買賣契約是否成立。故不論被上訴
    人2人係對上訴人8人或對梁德煌請求損害賠償，本件均有續
    行之必要，為此求為判決：確認被上訴人2人與上訴人8人間
    就系爭土地如附表所示之應有部分之買賣關係存在，並經原
    判決全部勝訴在案等詞。並求為判決駁回對造之上訴。
二、上訴人8人則以：查上訴人於另案重訴字27號分割共有物訴
    訟，委任林坤賢律師為該案件之訴訟代理人，案由（授權範
    圍）明白記載「請求分割共有物」；且委任狀是遞交送達法
    院，即遞送委任狀，亦為訴訟上法律行為，與實體法上之授
    權行為尚屬有間；且該系爭起訴狀有關系爭土地願以每坪98
    萬元出售，乃該案件在訴訟上之「和解方案」之提出，並非
    下述民法第153條規定「要約」之提出，自無所謂意思表示
    達於一致之情形。再者，被上訴人所為「承諾」之意思表示
    ，是向上訴人為之，並無任何字句是向林坤賢律師為之。退
    一步言之，上訴人於96年1月5日系爭起訴狀有為「要約」之
    意思表示，被上訴人於96年1月24日收受送達系爭起訴狀，
    迄林坤賢律師於96年2月26日收受被上訴人「承諾買受」之
    存證信函，從要約至承諾到達期間總日數為52天，扣除「要
    約、承諾」送達之期間，其總日數為23天（存證信函於96年
    2月16日寄出，適逢春節期間，故收受送達時為96年2月26日
    ），被上訴人之「承諾」顯已遲到，非經上訴人「承諾」，
    本案系爭土地買賣契約無法成立。再退一步言之，苟鈞院認
    定上訴人8人系爭起訴狀有為「要約」之意思表示，上訴人8
    人亦依民法第88條錯誤為由，撤銷之等語，資為抗辯。並求
    為判決(一)原判決廢棄，並駁回被上訴人第一審之訴。(二)第一
    、二審訴訟費用由被上訴人負擔。
參、法官協議兩造爭點整理：（見本審卷第74頁及其反頁）
一、兩造不爭執事項：
  (一)坐落台中市○○區○○段53地號系爭土地一筆，上訴人等與
    被上訴人等原為該土地之共有人，嗣上訴人等應有部分1669
    0分之14690已於96年2月5日書立買賣契約出售予訴外人梁德
    煌並於96年5月22日過戶完畢。
  (二)上開系爭土地，兩造曾提起分割共有物事件之訴訟，經原審
    96年重訴字第27號判決准予變價分割後，上訴本院96年重上
    字第95號繼續審理中。
  (三)上開原審96年重訴字第27號分割共有物事件於96年1月5日起
    訴狀中，原告即上訴人等八人於系爭起訴狀中記載「原告等
    人（即上訴人等八人；下同）於本狀同意被告等人（即被上
    訴人二人；下同）可以自行或尋求第三人以每坪九十八萬元
    之價格來購買原告等人所持有之土地持分，如被告等人不願
    意購買，自應配合原告等人以每坪九十八萬元之價格出售予
    第三人」。狀尾並有具狀人即上訴人等八人及共同訴訟代理
    人林坤賢律師之記載。
  (四)上開系爭起訴狀係被上訴人等二人於96年1月24日收受，被
    上訴人二人於96年2月16日寄送存證信函（00114號）表示要
    承買上開系爭土地之應有部分全部，嗣林坤賢律師及上訴人
    己○○於96年2月26日收受上開存證信函，其餘寄送上訴人
    庚○○、辛○○、壬○○、乙○○、甲○○、丙○○、丁○
    ○○等七人之處所均拒收。
  (五)又被上訴人等二人於96年2月26日寄送更正存證信函（614、
    615號）即更正114號存證信函誤載「賴仁人」「賴金豐」為
    正確之「庚○○」「壬○○」姓名。嗣被上訴人二人又於96
    年3月3日寄送690、691號存證信函與庚○○、壬○○再次表
    明要承買彼等系爭土地之應有部分。
  (六)林坤賢律師於96年3月12日寄送存證信函（824號）與被上訴
    人等二人記載：為表示撤回於96年1月5日所提出之起訴狀以
    每坪新臺幣（以下同）九十八萬元之價格出售台中市○○區
    ○○段53地號土地持分之要約意思表示事。
二、兩造爭執事項：
    確認兩造間就坐落台中市○○區○○段53地號系爭土地如原
    審判決附表所示之應有部分之買賣關係（即系爭買賣關係）
    是否存在？
  (一)被上訴人訴訟代理人主張：要約之意思表示為上開系爭起訴
    狀的內容，承諾之意思表示為上開96年2月16日本造寄送之
    存證信函（00114號）內容。
  (二)上訴人訴訟代理人邱華南律師主張：
    上開系爭起訴狀的內容並非要約的意思表示，而係原審96
      年重訴字第27號分割共有物事件訴訟中提出之和解條件。
      縱認上開起訴狀為要約，則對造之承諾意思表示亦已遲到
      。又遲到之承諾視為新要約，對此新要約本造亦寄送上開
      824號存證信函為拒絕之意思表示。
    如果鈞院認定上開系爭起訴狀為要約之意思表示，則本造
      主張有民法第88條錯誤之意思表示情形並以96年9月3日上
      訴狀為撤銷要約意思表示。（本院卷第6頁）
  (三)被上訴人訴訟代理人主張：上開系爭起訴狀之要約意思表示
    並沒有錯誤之情形。又撤銷錯誤之意思表示之前提需表意人
    無過失，因此表意人需證明其意思表示無過失。
肆、得心證之理由：
一、被上訴人2人主張上訴人8人於另案即台灣台中地方法院96年
    度重訴字第27號分割共有物事件之民事起訴狀中為系爭土地
    之買賣「要約」之意思表示，然為上訴人8人所否認，是本
    件首應審究者，厥為系爭起訴狀，是否為上訴人8人就系爭
    土地之買賣「要約」之意思表示？茲分述如下：
  (一)按稱買賣者，謂當事人約定一方移轉財產權於他方，他方支
    付價金之契約；又當事人就標的物及其價金互相同意時，買
    賣契約即為成立，民法第345條第1、2項固定有明文。然此
    規定，並非強行規定，當事人於上開典型買賣契約之外，儘
    可創設無名契約，苟不違背公共秩序及善良風俗，均屬有效
    。又按解釋意思表示，應探求當事人之真意，不得拘泥於所
    用之辭句，民法第98條亦定有明文。又解釋當事人所立書據
    之真意，以當時之事實及其他一切證據資料為其判斷之標準
    ，不能拘泥字面或截取書據中一二語，任意推解致失真意，
    最高法院19年上字第28號著有判例。又按不動產之買賣，除
    標的物及價金外，尚涉及付款方法、稅負、點交、費用及違
    約等重要事項（最高法院80年度台上字第1883號裁判參照）
    。
  (二)經查兩造為坐落台中市○○區○○段53地號系爭土地之共有
    人，如前所述。次查上訴人8人於另案即台灣台中地方法院
    96年度重訴字第27號分割共有物事件中，曾提出如附件所示
    之系爭起訴狀，並送達被上訴人2人乙節，業經本院調閱上
    開卷宗，核閱無誤，復為兩造所不爭執，自屬實在。又查，
    系爭重訴字27號案件，乃「分割共有物」事件，上訴人8人
    並請求將兩造共有系爭土地變價分割，並按各應有部分比例
    分配價金，亦有該卷宗及起訴狀可考。申言之，系爭重訴字
    27號案件，重在系爭土地之「分割」及「分割方法」，而
    「分割方法」又分為「原物分割」（含補償金）及「變價分
    割」二種（民法第824條參照）。而上訴人8人系爭起訴狀「
    事實及理由欄」第二項亦言明：「．．．第查，本案訴請分
    割之共有土地，如前所述屬於台中市頒行台中市都市計畫新
    市政中心專用區即俗稱第7期用地，依台中市政府頒行「台
    中市都市計畫（新市政中心專用區‧‧‧）細部計畫第二次
    通盤檢討概要」第六項「土地使用分區管制要點」第六點規
    定：「本計畫區內建築物之建蔽率、容積率、建築物高度比
    及建築基地規模應依圖六土地使用強度分區示意圖所示辦理
    且不得超過表八規定」，因此根據土地使用分區管制要點之
    法令，本共有土地屬於第3種新市政專用區，其最小建築基
    地規模為『1,500平方公尺以上』。本件系爭土地面積1607.
    03平方公尺，倘依原物分割，各共有人所分得之面積均無法
    達到最小使用面積，故系爭土地唯有以變賣分割之方法，經
    由變賣將價金分配予各共有人，應符合各共有人之利益，懇
    請鈞院明察」，即上訴人8人主張將系爭土地以「變價分割
    」方式，始符合共有人之利益。又查系爭起訴狀第四項記載
    ：「基於本案系爭共有土地座落於前開新市政專用區，於該
    新市政專用區土地使用分區管制要點規定其最小建築基地規
    模為1,500平方公尺以上，因此共有人間無從各別經由分割
    而各自開發建築，必須為整體之利用開發，今因少數共有人
    即本案被告（即被上訴人2人，下同）利用其所持有本案共
    有土地12％之持分比率，不願意配合共同開發或出售，致使
    多數共有人即本案系爭土地持分高達88％之原告（即上訴人
    8人，下同）無從為本案系爭土地之出售或開發，為此本案
    原告擬依土地法第34條之1之規定以土地持分達2/3以上之規
    定處分本案系爭全部共有土地。惟被告等仍以假扣押等方法
    加以阻擾，使得本案系爭土地惟有經由變賣分割方法才能夠
    解決爭議，否則原告等人之權益將因少數共有人即本案被告
    之抵制而受有損害，懇請鈞院明察」。即上訴人8人陳稱持
    有系爭土地12％應有部分比率之被上訴人2人，不願意配合
    持分系爭土地88％之應有部分之上訴人8人，共同開發或出
    售系爭土地，並為阻止上訴人8人行使土地法第34條之1第1
    項，以土地持分達2/3以上之共有人得處分全部共有系爭土
    地之規定，而聲請法院假扣押云云。再查，系爭起訴狀第五
    項記載：「為使鈞院進一步瞭解原告等人所受損害之情形，
    再進一步提出說明如下：（一）本案系爭土地已有多人向共
    有人等表示願意承買，目前出價最高者，其價格為每坪高達
    新台幣九十八萬元之對價，原告等人皆已認同並願意出售。
    惟被告等人無論價金多高皆不同意出售，其目的在於牽制原
    告等人無法出售土地，而後再以更低之價格來迫使原告等人
    必須對其讓售土地，原告等人無法接受被告等人存心不良之
    做法。因此懇請鈞院能體恤原告等人目前之困境，儘速准予
    變賣分割之方法，來解決本案系爭共有土地因新市政中心專
    用區『土地使用分區管制要點』之規定所產生之爭議，原告
    等人於本狀同意被告等人可以自行或尋求第三人以每坪九十
    八萬元之價格來購買原告等人所持有之土地持分，如被告等
    人不願意購買，自應配合原告等人以每坪九十八萬元之價格
    出售予第三人，或者應依土地法第34條之1之規定使原告等
    人以處分本案系爭共有全部土地，然而被告等人以假扣押等
    方法阻擾原告等人出售，又不願意依每坪九十八萬元之價格
    買受原告等人所持有土地持分，核被告等人所為，顯然有以
    背於善良風俗之方法加損害於他人之企圖甚為明顯，因此懇
    請鈞院能明瞭實情，能賜准判決如起訴聲明所述之變賣分割
    方法，無任感禱」。又該段起訴狀中段雖記載「．．．原告
    等人於本狀同意被告等人可以自行或尋求第三人以每坪九十
    八萬元之價格來購買原告等人所持有之土地持分，如被告等
    人不願意購買，自應配合原告等人以每坪九十八萬元之價格
    出售予第三人．．．」云云，然觀之前、後文句，上訴人8
    人為解決系爭共有土地因新市政中心專用區「土地使用分區
    管制要點」之規定所產生之爭議，及為使法院贊同變價分割
    方式，始擬定系爭土地每坪九十八萬元價格，供被上訴人2
    人選擇自購或尋求第三人介入購買，其真意應為提出訴訟上
    之「和解方案」，而非系爭土地之買賣「要約」之意思表示
    。抑有進者，不動產之買賣，除標的物及價金外，尚涉及付
    款方法、稅負、點交、費用及違約等重要事項。故系爭不動
    產買賣契約之成立，除標的物及價金外，尚須付款方法、稅
    負、點交、費用及違約等買賣契約重要事項，均須合致，契
    約始有效成立，尚難以上訴人等曾表示願將系爭土地持分以
    每坪98萬元價格出售，被上訴人等表示願買受，即謂系爭買
    賣契約已成立，故上訴人等辯稱，其上開表示僅係提出和解
    方案而已，契約尚未合法成立云云，尚可採信。
二、查上訴人8人系爭起訴狀，既非買賣「要約」之意思表示，
    要無因被上訴人2人之「承諾」意思表示而成立系爭買賣契
    約，是原判決逕認兩造間系爭買賣關係存在云云，顯有未當
    。
伍、綜上所述，上訴人8人抗辯，尚屬可信，被上訴人訴請確認
    兩造間系爭買賣關係存在云云，為無理由，不應准許。是原
    審判如被上訴人2人之請求，自有未洽。上訴意旨指摘原判
    決不當，求予廢棄改判，為有理由。自應由本院予以廢棄改
    判，如主文第二項所示。
陸、本件事證已臻明確，兩造其餘攻擊或防禦方法及所提證據，
    均與本院心證之形成，不生影響，爰不一一再加以論述，併
    此明。
柒、據上論結，本件上訴為有理由，依民事訴訟法第四百五十條
    、第七十八條、第八十五條第一項前段，判決如主文。
中　　華　　民　　國　　96　　年　　12　　月　　5 　　日
          民事第一庭    審判長法  官  吳 火 川
                              法  官  簡 清 忠
                              法  官  陳 繼 先
以上正本係照原本作成。
如對本判決上訴，須於收受判決送達後20日內向本院提出上訴書
狀，其未表明上訴理由者，應於提出上訴後20日內向本院提出上
訴理由書（須按他造人數附具繕本）。
上訴時應提出委任律師為訴訟代理人之委任狀。具有民事訴訟法
第466條之1第1項但書或第2項之情形為訴訟代理人者，另應附具
律師及格證書及釋明委任人與受任人有該條項所定關係之釋明文
書影本。
                              書記官  陳 三 軫
中　　華　　民　　國　　96　　年　　12　　月　　5 　　日
                                                      Ｍ
附件：台灣台中地方法院96年度重訴字第27號分割共有物事件之
      民事起訴狀
原      告  庚○○    住臺中縣大里市○○路○段1018號
原      告  辛○○    住臺中市○○區○○里○○○街12號
原      告  壬○○    住臺中市○○區○○里○○路572號
                      住台中市西區○○○○街38號
原      告  己○○    住臺中市○○區○○里○○○路○段402
                        號
                      住台中市○○○○路539號5樓之1
原      告  乙○○    住臺中縣大里市○○里○○路35巷66號
原      告  甲○○    住臺中縣烏日鄉○○村○○路153號
原      告  丙○○    住臺中縣烏日鄉烏日村光日村167號
原      告  丁○○○  住臺中縣和平鄉○○村○○路○段松鶴
                        三巷101-6號
共      同
訴訟代理人  林坤賢律師
                      住台中市○區○○街40號
被      告  戊○○    住彰化縣埔鹽鄉○○村○○路3巷28號
被      告  癸○○    住臺中縣大肚鄉○○村○○路○段17號
訴之聲明：
一、請求二造共有座落台中市○○區○○段53地號土地，地目雜
    ，面積1607.03平方公尺土地准予變賣，所得價金按附表所
    示應由部分比例分配之。
二、訴訟費用由被告等人負擔。
事實及理由
一、按兩造所共有之土地座落於台中市○○區○○段53地號土地
    ，係於民國81年至82年間，因台中市辦理第7期市地重劃，
    始登記為共有，此有土地登記謄本及地籍圖謄本乙份可供稽
    核。
二、按共有人得隨時請求分割共有物，民法第823條第1項前段有
    明文規定，又共有物之分割，依共有人協議之方法為之，分
    割方法不能協議決定者，得請求法院裁判分割，同法第824
    條第1、2項亦有明文規定。第查，本案訴請分割之共有土地
    ，如前所述屬於台中市頒行台中市都市計畫新市政中心專用
    區即俗稱第7期用地，依台中市政府頒行「台中市都是計畫
    （新市政中心專用區‧‧‧）細部計畫第二次通盤檢討概要
    」第六項「土地使用分區管制要點」第六點規定：「本計畫
    區內建築物之建蔽率、容積率、建築物高度比及建築基地規
    模應依圖六土地使用強度分區示意圖所示辦理且不得超過表
    八規定」，因此根據土地使用分區管制要點之法令，本共有
    土地屬於第3種新市政專用區，其最小建築基地規模為「
    1,500平方公尺以上」（證一）。本件系爭土地面積1607.03
    平方公尺，倘依原物分割，各共有人所分得之面積均無法達
    到最小使用面積，故系爭土地唯有以變賣分割之方法，經由
    變賣將價金分配予各共有人，應符合各共有人之利益，懇請
    鈞院明察。
三、再按，執行名義係變賣共有物時，其拍賣程序轉用不動產之
    規定強制執行法第131條第2項規定甚明，而強制執行法對於
    不動產之拍賣程序已詳盡為規定，其中第80條並規定：「拍
    賣不動產，執行法院應命鑑定人就該不動產估定價格，經核
    定後，為拍賣最低價格。」。故原告主張將系爭土地變賣，
    並無權利濫用之情形。有台灣台中地方法院85年中訴字第6
    號民事確定判決及台灣台中地方法院93年度訴字第2163號民
    事判決可更供鈞院參酌（證二）。
四、基於本案系爭共有土地座落於前開新市政專用區，於該新市
    政專用區土地使用分區管制要點規定其最小建築基地規模為
    1,500平方公尺以上，因此共有人間無從各別經由分割而各
    自開發建築，必須為整體之利用開發，今因少數共有人即本
    案被告利用其所持有本案共有土地12％之持分比率，不願意
    配合共同開發或出售，致使多數共有人即本案系爭土地持分
    高達88％之原告無從為本案系爭土地之出售或開發，為此本
    案原告擬依土地法第34條之1之規定以土地持分達2/3以上之
    規定處分本案系爭全部共有土地。惟被告等仍以假扣押等方
    法加以阻擾，使得本案系爭土地惟有經由變賣分割方法才能
    夠解決爭議，否則原告等人之權益將因少數共有人即本案被
    告之抵制而受有損害，懇請鈞院明察。
五、為使鈞院進一步瞭解原告等人所受損害之情形，再進一步提
    出說明如下：
（一）本案系爭土地已有多人向共有人等表示願意承買，目前出
      價最高者，其價格為每坪高達新台幣九十八萬元之對價，
      原告等人皆已認同並願意出售。惟被告等人無論價金多高
      皆不同意出售，其目的在於牽制原告等人無法出售土地，
      而後再以更低之價格來迫使原告等人必須對其讓售土地，
      原告等人無法接受被告等人存心不良之做法。因此懇請鈞
      院能體恤原告等人目前之困境，儘速准予變賣分割之方法
      ，來解決本案系爭共有土地因新市政中心專用區「土地使
      用分區管制要點」之規定所產生之爭議，原告等人於本狀
      同意被告等人可以自行或尋求第三人以每坪九十八萬元之
      價格來購買原告等人所持有之土地持分，如被告等人不願
      意購買，自應配合原告等人以每坪九十八萬元之價格出售
      予第三人，或者應依土地法第34條之1之規定使原告等人
      以處分本案系爭共有全部土地，然而被告等人以假扣押等
      方法阻擾原告等人出售，又不願意依每坪九十八萬元之價
      格買受原告等人所持有土地持分，核被告等人所為，顯然
      有以背於善良風俗之方法加損害於他人之企圖甚為明顯，
      因此懇請鈞院能明瞭實情，能賜准判決如起訴聲明所述之
      變賣分割方法，無任感禱。
中  華  民  國     九十六     年      一   月    五   日
      具狀人   庚○○、辛○○、壬○○、
               己○○、乙○○、甲○○、
               丙○○、丁○○○
               共同訴訟代理人：邱華南律師（印章）
